臺灣士林地方法院刑事判決　　　　　　　 95年度訴字第974號
公　訴　人　臺灣士林地方法院檢察署檢察官
被　　　告　甲○○
上列被告因違反毒品危害防制條例案件，經檢察官提起公訴（95
年度毒偵字第1239號），本院經訊問被告後，被告為有罪之陳述
，經合議庭裁定認本件宜由受命法官獨任進行簡式審判程序審理
，並判決如下：
    主  文
甲○○施用第一級毒品，處有期徒刑陸月，如易科罰金以銀元
佰元即新臺幣玖佰元折算壹日。扣案之海洛因殘渣袋肆個（內有
海洛因殘渣，量微無法析離秤重）均沒收銷燬；扣案之分裝匙壹
支沒收。
    事  實
一、甲○○前於民國91年間因施用毒品案件，經臺灣臺北地方法
    院以91年度毒聲字第2437號裁定送觀察、勒戒後，認無繼續
    施用毒品之傾向，於92年1 月16日釋放出所，並經臺灣臺北
    地方法院檢察署檢察官於92年1 月17日以91年度毒偵字第17
    21號不起訴處分確定。復因再犯施用毒品案件，經本院以92
    年度毒聲字第540 號裁定送觀察、勒戒後，認無繼續施用毒
    品之傾向，經臺灣士林地方法院檢察署檢察官於92年6 月13
    日以92年度毒偵字第605 號為不起訴處分確定，並於同日釋
    放出所。詎甲○○仍不知悔改，於前揭觀察勒戒執行完畢出
    所後5 年內，再基於施用第1 級毒品海洛因之犯意，於95年
    6 月19日晚間，在臺北縣汐止市○○街87號2 樓處，施用第
    1 級毒品海洛因1 次。嗣於95年6 月20日晚間7 時10分許，
    為警在前址查獲，並扣得海洛因殘渣袋4 個（內有海洛因殘
    渣，量微無法析離秤重）、分裝匙1 支；而經警採尿送驗結
    果，呈鴉片類陽性反應，始查悉上情。
二、案經臺北縣政府警察局汐止分局報請臺灣士林地方法院檢察
    署檢察官偵查起訴。
    理  由
一、上揭犯罪事實，業經被告甲○○於本院審理時坦承不諱，且
    被告為警查獲後，經採集尿液檢體送台灣檢驗科技股份有限
    公司先以酵素免疫分析法初步檢驗，再以氣相層析質譜儀法
    確認檢驗結果，均呈鴉片類陽性反應，此有台灣檢驗科技股
    份有限公司95年7 月4 日濫用藥物尿液檢驗報告1 紙附卷可
    稽。此外，復有海洛因殘渣袋4 個（內有海洛因殘渣，量微
    無法析離秤重）、分裝匙1 支扣案可資佐證。而前揭扣案之
    殘渣袋，經臺北縣政府警察局汐止分局依簡易快速篩檢試劑
    初步檢驗結果，殘渣袋內所含之殘渣呈嗎啡、海洛因反應，
    此有毒品初步鑑驗報告單1 紙附於本院卷可按（本院卷第15
    頁），足徵被告前開施用第1 級毒品海洛因之自白與事實相
    符，堪予採信。按施用毒品經觀察、勒戒或強制戒治執行完
    畢釋放後，5 年內再犯毒品危害防制條例第10條之施用毒品
    罪者，檢察官應依法追訴，毒品危害防制條例第23條第2 項
    定有明文。本件被告甲○○前於91年間因施用毒品案件，經
    臺灣臺北地方法院以91年度毒聲字第2437號裁定送觀察、勒
    戒後，認無繼續施用毒品之傾向，於92年1 月16日釋放出所
    ，並經臺灣臺北地方法院檢察署檢察官於92年1 月17日以91
    年度毒偵字第1721號不起訴處分確定。復因再犯施用毒品案
    件，經本院以92年度毒聲字第540 號裁定送觀察、勒戒後，
    認無繼續毒品之傾向，經臺灣士林地方法院檢察署檢察官於
    92年6 月13 日 以92年度毒偵字第605 號為不起訴處分確定
    ，並於同日釋放出所等情，分別有臺灣士林地方法院檢察署
    92年度毒偵字第605 號不起訴處分書、臺灣高等法院被告前
    案紀錄表、全國刑案資料查註表各1 份在卷可考。從而，被
    告確有於92年6 月13日觀察勒戒執行完畢釋放後，5 年以內
    再犯毒品危害防制條例第10條第1 項之施用第1 級毒品犯行
    。故本件事證明確，被告犯行洵堪認定，應依法論科。
二、按海洛因為毒品危害防制條例第2 條第2 項第1 款所規定之
    第1 級毒品，核被告甲○○所為係犯毒品危害防制條例第10
    條第1 項之施用第1 級毒品罪。其施用前後持有毒品之低度
    行為為施用毒品之高度行為所吸收，均不另論以持有毒品罪
    。爰審酌被告前曾有施用毒品之犯行，經觀察勒戒後，仍無
    法戒除其毒癮，竟再度涉犯本案，顯見其無戒絕之決心，惟
    施用毒品僅係戕害自身健康，尚未危害他人，並考量其生活
    狀況、智識程度，施用毒品之次數僅1 次，暨犯罪後坦承犯
    行等一切情狀，量處如主文所示之刑。又被告行為後，前於
    94年2 月2 日修正公布之刑法，業於95年7 月1 日施行。按
    行為後法律有變更者，適用行為時之法律。但行為後之法律
    有利於行為人者，適用最有利於行為人之法律，刑法第2 條
    第1 項定有明文。被告行為時之刑法第41條第1 項前段規定
    ：「犯最重本刑為5 年以下有期徒刑以下之刑之罪，而受6
    個月以下有期徒刑或拘役之宣告，因身體、教育、職業、家
    庭之關係或其他正當事由，執行顯有困難者，得以1 元以上
    3 元以下折算1 日，易科罰金。」又被告行為時之易科罰金
    折算標準，修正前罰金罰鍰提高標準條例第2 條前段（現已
    刪除）規定，就其原定數額提高為100 倍折算1 日，則本件
    被告行為時之易科罰金折算標準，應以銀元300 元折算1 日
    ，經折算為新臺幣後，應以新臺幣900 元折算為1 日。惟95
    年7 月1 日修正公布施行之刑法第41條第1 項前段則規定：
    「犯最重本刑為5 年以下有期徒刑以下之刑之罪，而受6 個
    月以下有期徒刑或拘役之宣告者，得以新臺幣1000元、2000
    元或3000元折算1 日，易科罰金。」比較修正前後之易科罰
    金折算標準，以95年7 月1 日修正公布施行前之規定，較有
    利於被告，則應依刑法第2 條第1 項前段，適用修正前刑法
    第41條第1 項前段規定，定其易科罰金折算標準。
三、扣案查獲之殘渣袋4 個（內有海洛因殘渣，量微無法析離秤
    重），為違禁物，應依毒品危害防制條例第18條第1 項前段
    規定，不問屬於犯人與否，均沒收銷燬之。又扣案之分裝匙
    1 支，係被告所有供施用毒品之用等情，業據被告供明在卷
    ，爰依刑法第38條第1 項第2 款規定宣告沒收之。
四、至台灣士林地方法院檢察署96年度毒偵字第58號、第307 號
    併案意旨雖以：被告甲○○基於施用第1 級毒品海洛因之犯
    意，自95年11月中旬某日起至96年2 月3 日止，分別在臺北
    縣汐止市○○街某公廁內、其臺北縣汐止市○○○路424 號
    8 樓之2 住處樓梯間，以每3 至5 天施用1 次之頻率，使用
    注射針筒施用第1 級毒品海洛因，嗣各於(一)95年12月19日上
    午9 時20分許，另因竊盜案件為警在其上址住處查獲，並扣
    得安非他命吸食器1 組；(二)96年2 月4 日上午11時40分許，
    在臺北縣汐止市○○路○ 段與民生街口，因毒品案件遭臺灣
    士林地方法院通緝中而為警緝獲，並扣得第1 級毒品海洛因
    1 包（毛重0.3 公克、淨重0.1 公克）、注射針筒1 支及海
    洛因殘渣袋1 只等物。認被告涉有毒品危害防制條例第10條
    第1 項之施用第1 級毒品罪嫌。且認併案部分與上揭本案，
    具有包括一罪之集合犯關係，而移請併案審理云云。然查：
（一）所謂「集合犯」，係依一般社會通念，特定犯罪行為具有
      反覆實施之特性，立法者於制定刑罰法律之初，亦已認知
      該種行為類型之反覆性，而有意藉由法條中客觀構成要件
      之行為要素，涵括上開具有反覆實施特性之數個犯罪行為
      ，仍僅接受一次刑法之評價為已足。然施用毒品者雖多有
      成癮之可能，但非必然如此，或為零星偶一之施用，或長
      期不間斷的反覆施用，均有其可能性，是自難認立法者於
      制定刑罰法律之初，已認知施用毒品行為必屬具反覆性之
      犯罪，且有意藉由法條中客觀構成要件之行為要素，涵括
      上開具有反覆實施特性之數個犯罪行為。是行為人於第一
      次施用毒品時，是否即具有反覆施用毒品之犯意，應依具
      體個案認定之。
（二）次查，觀諸本案卷內證據資料，檢察官所起訴被告施用毒
      品之事實，僅有「於95年6 月21日零時許經採尿回溯26之
      某時，在不詳處所，施用海洛因一次」之犯行；而移送併
      辦事實所指「95年11月中旬起至96年2 月3 日止，在台北
      縣汐止市○○街某公廁內、及台北縣汐止市○○○路424
      號8 樓之2 住處樓梯間施用海洛因」之行為，與本案起訴
      事實，相隔已達近5 個月之久。且被告於併案案件偵查時
      亦供稱：「其出所後即未再施用海洛因，直至95年11月才
      開始施用海洛因」、「自前次查獲後，於95年11月才開始
      施用海洛因」等語（見96年毒偵字第307 號卷第29頁、第
      58 號 卷第37頁），足見此期間內，並查無被告尚有其他
      施用第一級毒品之犯行；被告先後相隔近5 個月始再度施
      用第一級毒品海洛因，核與本院職務上所知悉，一般施用
      第一級毒品成癮者至少每隔2 、3 日，最多5 、6 日，即
      需施用一次之情狀，尚屬有別；觀諸其先後二次施用毒品
      海洛因相隔之時間，應係基於分別之犯意；基此足認被告
      本案之施用海洛因犯行與上開移送併辦之犯行，並無「施
      用第一級毒品成癮者」之集合犯實質上一罪關係，本院自
      屬無從併予審判，應退回由原臺灣士林地方法院檢察署另
      為適法之處置。
據上論斷，應依刑事訴訟法第273 條之1 第1 項、第299 條第1
項前段，毒品危害防制條例第10條第1 項、第18條第1 項前段，
刑法第2 條第1 項前段、第11條、第38條第1 項第2 款、修正前
刑法第41條第1 項前段，修正前罰金罰鍰提高標準條例第2 條，
現行法規所定貨幣單位折算新台幣條例第2 條，判決如主文。
本案經檢察官邱智宏到庭執行職務。
中　　華　　民　　國　　96　　年　　3 　　月　 　5　　日
　　　　　　　　　刑事第七庭法　官　王俊雄
以上正本證明與原本無異。
如不服本判決，應於判決送達後10日內，向本院提出上訴狀。
                            書記官  林靜枝
中　　華　　民　　國　　96　　年　　3 　　月　 　8　　日
附錄本案論罪科刑法條全文
毒品危害防制條例第10條第1 項
施用第一級毒品者，處6 月以上5 年以下有期徒刑。
